最高法院刑事判決　　　　　　九十六年度台上字第三六０一號
上　訴　人　甲○○
上列上訴人因誣告案件，不服台灣高等法院中華民國九十三年十
二月二十三日第二審判決（九十三年度上訴字第三二一０號，起
訴案號：台灣桃園地方法院檢察署九十二年度偵字第一七九七號
），提起上訴，本院判決如下：
    主  文
上訴駁回。
    理  由
按刑事訴訟法第三百七十七條規定：上訴於第三審法院，非以判
決違背法令為理由不得為之；是提起第三審上訴，應以原判決違
背法令為理由，係屬法定要件；如果上訴理由狀並未依據卷內訴
訟資料具體指摘原判決不適用何種法則或如何適用不當，或所指
摘原判決違法情事，顯與法律規定得為第三審上訴理由之違法情
形不相適合時，均應認其上訴為違背法律上之程式，予以駁回。
原判決依憑上訴人甲○○之部分自白，告訴人葉瑞玉、同案被告
李雪美（偽證罪，經原審判刑確定）、證人鄭登寅、陳家盛、林
幸枝、楊木順於一審偵審時之指訴及供證，復有原判決理由二、
(一)、(三)、(四)、(五)所列證據在卷等證據，資以認定上訴人犯有刑法
第一百六十九條第一項之誣告罪，因而撤銷第一審之科刑判決，
改判仍論上訴人以上開罪名，處有期徒刑柒月，已詳敘所憑之證
據及認定之理由，並就上訴人否認犯罪之辯詞，如何不足採取，
亦已依據卷內資料予以指駁及說明，俱有卷存之證據資料可資覆
按；從形式上觀察，原判決並無違背法令情形。上訴人之上訴意
旨略稱：(一)、新台幣（下同）一百萬元之借款，確係葉瑞玉向李
雪美借貸，借款時上訴人不在場等情，李雪美已通過測謊鑑定，
證明其未說謊；而檢察官對該測謊鑑定報告未曾爭執其證據能力
，原判決卻援引刑事訴訟法第二百零六條第一項及同法第二百零
八條第二項規定，遽認該測謊鑑定報告欠缺測謊基本要件而無證
據能力，然未說明該鑑定結果有利上訴人部分如何不足採取之心
證理由，顯有不適用法則及理由不備之違法。(二)、葉瑞玉提出之
錄音帶及其譯文，顯遭剪接、變造，其內容均與事實不符，原審
又未依文書證據之調查方式告以要旨供上訴人辨認，竟斷章取義
認該錄音帶及其譯文有證據能力，於法亦屬有違。(三)、葉瑞玉簽
立上開借據交付李雪美時，上訴人適至何陳美玲處交付會款，並
未在場，有證人何陳美玲可證明，從而，上訴人具狀指控葉瑞玉
偽造文書，委非誣告；上訴人於原審即聲請傳訊何陳美玲，但原
審不為傳訊調查，難謂無調查職責未盡之違法；請撤銷原判決發
回原審法院更為審理等語。惟按測謊鑑定，形式上須符合測謊基
本要件，始得賦予證據能力，且必實質上符合待證事實需求，始
生測謊實體價值之判斷而得賦予證明力，如未加區分測謊證據之
屬性，即逕認具有證據能力，與證據法則自屬有違；故測謊程序
形式要件之檢驗，如：須受測人同意配合、依賴施測人員之技術
與經驗、測謊儀器須良好且運作正常、受測人身心及意識狀態須
正常等項茍缺其一，即足以動搖測謊整體結構而影響測謊結果之
實質。查同案被告李雪美於民國九十二年二月十七日經法務部調
查局測謊結果，其就「系爭一百萬元是葉瑞玉向渠借的」、「借
款時甲○○不在場亦不知情」等問題，均無情緒波動反應，研判
未說謊，固有該局九十二年二月十九日調科參字第○九二○○○
三五七○○號測謊報告書在卷可參（見偵卷第七頁）。惟該測謊
鑑定報告書僅記載採控制問題法、混合問題法之鑑定結果，而就
受測人受測時是否同意進行測謊及其當時身心狀態、意識如何，
施測人是否具備專業訓練資格，施測過程中所採檢測方法與題組
暨受測人對題組發問時反應之圖型紀錄，測謊儀器運作情形及施
測環境有無干擾等之鑑定經過事項，俱未記載，核與刑事訴訟法
第二百零六條第一項、第二百零八條第二項之規定未合，原判決
乃認該測謊鑑定報告書無法資為有利上訴人之認定，已於理由二
、(六)詳敘其調查審認之結果，核無適用法則不當或理由不備之違
法；上訴意旨(一)執此爭論，殊非適法之第三審上訴理由。又事實
之認定及證據之取捨，乃屬事實審法院之職權，證人之證言及合
法調查所得之證據，何者為可採，事實審法院本得參酌其他相關
證據為自由之判斷，苟無違反經驗法則或論理法則，自難指為違
法。原審審判長於審判期日，已將卷內錄音帶及其譯文內容暨譯
文勘驗筆錄二份向上訴人提示並告以要旨，詢問其有無意見，上
訴人回答無意見，有審判筆錄在卷可稽（見原審卷第五七頁），
且該等錄音帶及其譯文內容，如何經調查而得據為不利上訴人之
認定，亦在理由欄二、(三)詳敘其調查審認之意見，核屬事實審法
院取捨證據認定事實職權之適法行使；上訴意旨(二)猶加以爭執，
亦非適法之上訴理由。再刑事訴訟法第三百七十九條第十款所謂
應於審判期日調查之證據，必須該證據確與待證事實有重要關係
，就其案情委有調查之必要者而言。葉瑞玉在上開借據簽署上訴
人姓名時，上訴人確實在場之事證已臻明確，且原判決復已說明
何以毋庸傳訊何陳美伶之理由；上訴意旨(三)指摘原審調查職責未
盡，仍非適法之上訴理由。綜上所述，上訴意旨乃置原判決之明
白論斷於不顧，猶執已為原審指駁之陳詞爭辯，並就屬於事實審
法院採證、認事之職權行使，專憑己見，任意指摘，難認已符合
首揭法定之第三審上訴要件，其上訴違背法律上之程式，應予駁
回。
據上論結，應依刑事訴訟法第三百九十五條前段，判決如主文。
中　　華　　民　　國　九十六　年　　七　　月　　五　　日
                      最高法院刑事第十一庭
                          審判長法官  林　永　茂
                                法官  洪　文　章
                                法官  蘇　振　堂
                                法官  蕭　仰　歸
                                法官  何　菁　莪
      本件正本證明與原本無異
                                      書  記  官
中　　華　　民　　國　九十六　年　　七　　月　 十一 　日
                                                      Ｅ
